臺灣高等法院民事裁定
109年度抗字第1190號
抗  告  人  楊國棟
            楊惠美



上列抗告人因與相對人李明津間確定訴訟費用額事件，聲明異議
，對於中華民國109年5月29日臺灣臺北地方法院109年度事聲字
第11號所為裁定提起抗告，本院裁定如下：
    主  文
抗告駁回。
抗告費用由抗告人負擔。
    理  由
一、按法院未於訴訟費用之裁判確定其費用額者，第一審受訴訟
    法院於該裁判有執行力後，應依聲請以裁定確定之，並應於
    裁定送達之翌日起，加給按法定利率計算之利息；又當事人
    分擔訴訟費用者，法院為確定費用額之裁判時，除前條第二
    項情形外，應視為各當事人應負擔之費用，已就相等之額抵
    銷，而確定其一造應賠償他造之差額，民事訴訟法第91條第
    1、3項、第93條定有明文。而所謂訴訟費用，除裁判費外，
    尚包括民事訴訟法第77條之23至第77條之25所定之費用在內
    ，即訴訟文書之影印費、攝影費、抄錄費、翻譯費、證人及
    鑑定人日旅費，及其他進行訴訟之必要費用。是相關費用是
    否屬於訴訟費用，當以是否係進行訴訟所必要之費用為據。
    另法院囑請鑑定之鑑定費用，依民事訴訟法第77條之23規定
    ，亦屬訴訟費用之一部（最高法院100年度台抗字第832號裁
    定意旨參照）。
二、經查：
　㈠抗告人前以相對人於民國99年間進行臺北市○○區○○路0段00號
    4樓建物之室內裝修工程，因變動隔間造成下方即其所有3樓
    建物之樓板龜裂、漏水，而請求相對人為損害賠償，經原法
    院103年度訴字第2136號（下稱第一審）判決駁回抗告人之
    訴，訴訟費用由抗告人負擔；抗告人不服，提起上訴，經本
    院105年度上字第121號（下稱第二審）判決改判抗告人部分
    勝訴確定，並諭知第一、二審（含追加之訴）訴訟費用，由
    抗告人負擔百分之17，餘由相對人負擔確定等情，有第二審
    判決在卷可稽（見原法院108年度司聲字第1237號卷5-13頁
    ，下稱司聲字卷），並經本院依職權調閱卷宗核閱屬實。堪
    認依第二審確定判決主文所示，本件訴訟第一、二審（含追
    加之訴）訴訟費用，應由抗告人負擔百分之17，餘由相對人
    負擔。
　㈡其次，本件第一審訴訟費用包含抗告人墊付之第一審裁判費
    新臺幣（下同）1萬7355元、台北市土木技師公會鑑定費用1
    5萬元（見第一審卷第1頁、第110-115頁反面、第133-137頁
    ）；及第二審裁判費2萬6002元、吉田結構技師事務所鑑定
    費用23萬元，及鑑定人日旅費602元（見第二審卷一第1頁、
    第259-260頁、第264頁、第267-268頁、第279-280頁、第30
    6頁）；另相對人亦支出第一、二審證人、鑑定人之日旅費
    各530元、1060元（見第一審卷第1頁、第二審卷一第1頁）
    ；合計訴訟費用42萬5529元（17355＋150000＋26002＋230000＋
    602＋530＋1060＝425529）。準此，依前揭訴訟費用負擔比例
    計算，抗告人應負擔之訴訟費用額為7萬2340元（425529×17
    ﹪＝72340，元以下四捨五入）；再扣除相對人已支出之訴訟
    費用即第一、二審證人、鑑定人日旅費各530元、1060元，
    核算相對人應負擔之訴訟費用額應為35萬1599元（000000－0
    0000－000－0000＝351599）。
　㈢抗告人之抗告意旨略以：伊於第二審調解程序中雖曾同意負
    擔台北市結構工程工業技師公會（下稱台北市結構技師公會
    ）鑑定之鑑定費用12萬9520元（下稱系爭鑑定費用），但該
    次鑑定係經兩造合意委託，且相對人事後推翻調解方案，第
    二審法院並曾傳訊鑑定人到庭作證，自屬法院調查證據所生
    之必要費用云云。惟本件除台北市結構技師公會外，兩造已
    合意委託台北市土木技師公會及吉田結構技師事務所進行鑑
    定。且兩造於第二審提出之調解方案，載明系爭鑑定費用由
    抗告人負擔（見第二審卷一第87頁）；而相對人於鑑定後之
    106年9月26日準備程序中，並陳稱該次鑑定是抗告人自己跑
    去委託，未告訴伊等語，抗告人亦不否認係其事務所送去鑑
    定等語（見第二審卷一第124頁）；且第二審法院傳喚結構
    技師到庭作證後（見第二審卷一第144頁），抗告人於107年
    1月19日準備程序仍陳稱願意負擔鑑定費用等語（見第二審
    卷一第238頁反面）。堪信兩造雖於調解方案中同意委託台
    北市結構技師公會進行鑑定，但此次鑑定係抗告人自行送鑑
    ，系爭訴訟費用應非本件訴訟之必要費用，且抗告人自始即
    同意負擔系爭訴訟費用。故抗告人前揭抗告意旨，洵非可採
    。
  ㈣從而，原裁定廢棄原法院司法事務官所為108年度司聲字第12
    37號裁定，並確定相對人應負擔之訴訟費用額為35萬1599元
    ，及自該裁定送達翌日起算之法定遲延利息，核無不合。抗
    告意旨仍執前詞指摘原裁定不當，求予廢棄，為無理由，應
    予駁回。　
三、據上論結，本件抗告為無理由。爰裁定如主文。
中　　華　　民　　國　　109 　年　　10　　月　　26　　日
  　　　　　　　　民事第九庭  
  　                    審判長法  官  楊絮雲   
                              法  官  張宇葭
                              法  官  郭顏毓
正本係照原本作成。
不得再抗告。
中　　華　　民　　國　　109 　年　　10　　月　　26　　日

    　　　　　　　　　　　　　書記官  馬佳瑩